【裁判字號】    90,交聲,255
【裁判日期】    900928
【裁判案由】    聲明異議
【裁判全文】
臺灣高雄地方法院刑事裁定                          九十年度交聲字第二五五號
    原處分機關  高雄巿交通事件裁決所
    受處分人即  甲○○
    異  議  人
右列受處分人因違反道路交通管理處罰條例案件，對於高雄市交通事件裁決所九十年
二月二十一日所為之處分（原處分：高市交裁字第駕裁三二—Ｎ二四二七號
），聲明異議，本院裁定如左：
    主  文
異議駁回。
    理  由
一、異議意旨略以：異議人甲○○並未闖紅燈，是舉發警察看錯，因為開舉發單與紅
    綠燈處有一段記離，或是舉發警員故意栽贓，因為並不能證明異議人違規，況且
    第一個攬車警員等異議人車子停了以後，第二個警員再從分駐所走出來拿了告發
    單就要開罰單，異議人當時質問違反何規定，二位警員並未交談，第二位警員就
    說異議人是闖紅燈，異議人反問如何說我違規，第二位警員回答是另一位看到的
    ，警員如此虛心草率即亂指異議人違規，高雄市交通裁決所所能提出的意見亦是
    轉發舉發單位之意見，難道舉發單位會自打嘴巴承認疏忽？高雄市交通裁決所之
    裁決亦違反大法官會議解釋相關規定，因此異議人對此裁決有所不服云云。
二、按法規特定有施行日期，或以命令特定施行日期者，自該特定日起發生效力，為
    中央法規標準法第十四條所規定。次按汽車駕駛人，行經有燈光號誌管制之交岔
    路口闖紅燈者，處新台幣一千八百元以上五千四百元以下罰鍰，為民國九十年一
    月十七日經由總統所修正公布之道路交通管理處罰條例第五十三條所明定，而修
    正前該條例第五十三條原係規定處六百元以上一千二百元以下罰鍰（即銀元），
    該修正後條文之施行日期依同條例第九十三條規定，須由行政院以命令定之，而
    行政院係於九十年四月三日以台九十交字第一九三一七號令發布修正後之該條
    例自九十年六月一日起施行。查本件依高雄縣警察局舉發違反道路交通管理事件
    通知單及高雄市交通事件裁決所違反道路交通管理事件裁決書所載之受處分人甲
    ○○違規時間為八十九年九月三日及裁決日期為九十年二月二十一日，為前開修
    正後之道路交通處罰條例生效日前，故如認異議人確有舉發單所載違規情事，自
    應適用修正生效前之舊法，本件高雄市交通事件裁決所裁處受處分人新台幣三千
    六百元罰鍰，折算銀元為一千二百元，即在修正前之舊法裁處範圍內，於法並無
    不合，核先敘明。復按汽車駕駛人違反第五十三條者，除依原條款處罰外，並予
    記違規點數三點；又按行為人有本條例之情形者，應填製舉發違反道路交通管理
    事件通知單，並於被通知人欄予以勾記，其通知聯依下列規定辦理：一、當場舉
    發者，應填記駕駛人或行為人姓名、性別、出生年月日、地址、身分證統一號碼
    及車主姓名、地址、車牌號碼、車輛種類。被查獲之駕駛人或行為人為受處分人
    時，應將該通知單填記後交付該行為人簽名或蓋章收受之；拒絕簽章者，並記明
    其事由，視為已收受，修正前道路交通管理處罰條例第六十三條第一項第三款（
    修正後新法亦同）及違反道路交通管理事件統一裁罰標準及處理細則第十一條第
    一項第一款亦分別定有明文
三、經查，受處分人甲○○於本院審理中辯稱：我沒有闖紅燈，但是警員說我闖紅燈
    。當時我是跟著一輛拼裝三輪車後面右轉彎，當時路口有一個轉彎的紅綠燈，轉
    彎時是綠燈，而且派出所距離路口約有一百公尺，我轉彎過去超車才看到警員，
    警員就把我攔下，也沒有說任何事，之後第二位警員就從派出所出來，二位警員
    並沒有交談，第二位警員怎麼會知道我有闖紅燈云云（見本院九十年九月五日訊
    問筆錄），惟據證人即舉發警員賴坤祥於本院審理中到庭結證稱：於八十九年九
    月三日上午十時至十二時，我是在台三線執行取締道路交通重點違規勤務，上午
    十一時許發現異議人，當時是一個丁字形路口，有紅綠燈號誌，紅燈亮時，我就
    注意違規車輛，第一部轉彎的是拼裝車，載運竹子，我們沒有取締他，因為怕車
    子會影響交通，之後異議人是第二輛，同時跟在異議人後面的第三輛車子，我也
    一併取發。當時我攔檢異議人，他就從內側車道開到路邊準備路檢，後面的第三
    輛車子的女士，也是一樣停在路邊接受路檢，我就先處理那位女士，後來我的同
    事王瑞斌剛好巡邏回來，我就請我同事檢查異議人的車輛。當時異議人有爭執說
    ，他沒有闖紅燈，且不服我們的取締，態度不佳，也拒絕簽名。我同事是從巡邏
    車出來，我也不是從分駐所走出來，而且異議人轉彎超車後才看到我，我與我同
    事距離一段距離，有用手勢及言語請我同事過去異議人那邊處理等語（見本院九
    十年九月五日訊問筆錄），核與證人即案發現場另一警員王瑞斌於本院審理中亦
    到庭結證稱：當時我開車巡邏後回來派出所拿東西，我的同事賴坤祥有攔下二部
    車，就是在庭的異議人甲○○與卓菊花，賴坤祥叫我幫忙檢查本件的異議人，並
    有當場向我說他們是因為闖紅燈而被攔下。我當時是一下車，還沒有進派出所就
    被賴坤祥叫過去檢查異議人的證件，之後再交給賴坤祥舉發。異議人當時似乎有
    爭執，爭執何事我已忘記，至於異議人有否簽名，我不清楚，因為紅單是賴坤祥
    開的，我不是從派出所走出來，而是剛巡邏回來就直接去處理，現場的紅綠燈是
    感應式，而且當天運作正常，所以除了我們目視外，還有機器的輔助等語大致相
    符（見本院九十年九月十九日訊問筆錄），而衡以證人賴坤祥、王瑞斌與受處分
    人宿無怨隙，自無自陷於偽證罪責而惡意設詞誣陷受處分人之理，足認渠等證述
    自屬可採，是本院由渠等證述已得受處分人確有右開違規行為之心證，且本件卷
    存證據資料內並無任何積極證據足以證明證人賴坤祥、王瑞斌前開證述係屬虛偽
    ，自不得僅以證人賴坤祥為本件開單告發受處分人之警員而全盤抹煞其在訴訟上
    所具有之證人資格，而受處分人對證人賴坤祥、王瑞斌之證述並無法舉出或請本
    院調查任何對其有利之證據資料，以使本院對證人賴坤祥、王瑞斌之證述受處分
    人違規之事實產生任何合理之懷疑，且交通警察掣單舉發違反道路交通管理處罰
    條例所列之違規事實，本質上為行政處分，係公務員基於職務上之權力，依法就
    特定之具體事件所為之具有公法上效果之單方行政行為，基於公務員為公法上行
    為具有公信力之原則，該行政行為當可被推定為真正，其據以依法處分之事實認
    定亦為正確無誤。從而，受處分人上開所辯，要屬空言避就推諉卸責之詞，殊無
    可採。綜上所述，本件事證已臻明確，原處分機關依修正前道路交通管理處罰條
    例第五十三條及第六十三條第一項第三款規定裁處罰鍰新臺幣三千六百元並予記
    違規點數三點，核無違誤，本件受處分人之異議為無理由，應予駁回。
據上論斷，應依道路交通案件處理辦法第十九條，裁定如主文。
中      華      民      國    九十      年      九      月    二十八    日
                                臺灣高雄地方法院交通法庭
                                    法  官    林  家  賢
右正本證明與原本無異。
如不服本裁定，應於裁定送達後五日內，向本院提出抗告狀。
                                    書記官  李  忠  霖
中      華      民      國    九十      年      九      月    二十八    日


司法院資訊處製作；財團法人民間司法改革基金會備份。
